臺灣新竹地方法院民事簡易判決　九十三年度竹簡字第七三號
　　原　　　告　鄒旻錞
　　訴訟代理人　　林思銘律師
　　　　　　　　　陳麗玢律師
　　送達代收人　　林思銘律師
　　被　　　告　　甲○○
　　訴訟代理人　　陳萬發律師
　　複　代理人　　丙○○
右當事人間確認本票債權不存在事件，本院於民國九十三年五月二十日辯論終結，判
決如左：
    主      文
原告之訴駁回。
訴訟費用由原告負擔。
    事實及理由
一、原告主張：
  １、原告本為訴外人乙○○所經營公司之員工兼女友，當時任職於該公司時月薪約
      為新臺幣（下同）三萬五千元，但每個月薪水都不是一次領完，都是等到原告
      要支出時才向其支領。直到有一陣子沒有上班，但因急需用錢，故開口像訴外
      人乙○○借貸二萬五千元，當時訴外人乙○○要求原告簽發面額二十萬元之本
      票作為擔保，原告一度拒絕，並向其表示雙方既是男女朋友關係，何須如此呢
      ？但其向原告表示簽下此紙本票僅係一種形式，方便其報帳之用，原告不疑有
      他，便簽下該紙本票，事後才知這一切都是訴外人乙○○一手設計陷害原告，
      而這些都只是開始而已，更恐怖的還在後頭。接下來，訴外人乙○○與原告漸
      行漸遠，而終告分手，此時，其便露出真面孔，一再騷擾原告及家人，原告不
      得已之下，直接與其見面，問其究竟要如何才能放過原告及原告之家人？其向
      原告表示除非原告再簽下面額五十萬之本票給他，他才肯放手，原告不從，他
      便說，如果原告不簽，就要對原告不利且不讓原告離開，當時原告心生恐懼無
      奈何下簽下該紙本票，始讓原告離開。
  ２、兩造根本就不認識，不知道為何本票會在其手中，被告打電話給原告，要原告
      支付七十萬元，而且在電話中還說如果不給錢，就要將原告手腳砍斷，原告本
      想報警，豈知尚未報警，已有一家華鑫討債公司日夜上門討債，令原告日夜都
      不得安寧，生活陷於恐懼之中。而被告與訴外人乙○○原本就熟識，而且是同
      夥，被告明知原告與訴外人乙○○之間此種糾紛，依前開票據法第十三條後段
      之規定，原告係可以對抗執票人前手之事由來對抗執票人；且如果被告主張其
      係善意取得，可否請被告提出其是否有以相當對價取得系爭二紙本票之證據，
      例如資金流向表之類，倘被告無法證明，那麼依同法第十四條第二項之規定，
      被告不得享有優於前手（即訴外人乙○○）之權利，亦即其取得之債權，不得
      高於當初原告積欠訴外人之債務二萬五千元。
  ３、被告自承其借款予訴外人乙○○一百三十三萬二千元，並提出乙○○簽發予其
      面額八十萬元之本票一紙，及分別於九十年十二月十二日、九十年十月八日、
      九十年九月十九日將三萬二千元、三十萬元、二十萬元存入乙○○帳戶之匯款
      單三紙以証，惟上開八十萬元「借款」部分，經法官詢問有無資金証明時，被
      告又改口稱係乙○○與人合夥開印刷廠，每個股東出兩百萬元，其是插乙○○
      的股云云，乃屬被告自己之插股出資，與其先前所稱之「借款」前後歧異矛盾
      ，復無支付八十萬元之証明，足見被告所稱八十萬元借款並非事實。再三紙匯
      款單部分，據中國信託商業銀行回函稱九十年九月十九日並無二十萬元存入乙
      ○○帳戶，另九十年十月八日、九十年十二月十二日之三十萬元、三萬二千元
      為現金存入，故無法查知由何人存入，足証該三紙匯款單尚無法做為被告確有
      交付借款予乙○○之証明；且由被告故意提出不實九十年九月十九日二十萬元
      匯款單意圖欺暪法院及原告之情以觀，更足見被告與乙○○之借款關係，誠屬
      虛偽而非真實，被告取得原告所簽發系爭二紙本票，應另有隱情而屬惡意。
  ４、再查原告僅向訴外人乙○○借款二萬五千元，系爭二紙本票超過該二萬五千元
      部分（即六十七萬五千元），乃乙○○以脅迫、無相當對價、未為對待給付之
      方式要求原告開立者，實際上原告並未積欠乙○○六十七萬五千元，即此部分
      其本票之基礎原因關係及本票債權均不存在，訴外人乙○○自不得享有此部分
      之本票債權。
  ５、被告所提本票及匯款單尚無法証明其有交付借款予乙○○，被告顯係以無對價
      或以不相當對價自乙○○處受讓取得原告所簽發系爭二紙本票，依票據法第十
      四條第二項規定，及最高法院六十八年台上字第三四二七號判例意旨：「原審
      既認定被上訴人以不相當之對價十七萬零九百元，取得系爭面額三十萬元之支
      票，則依票據法第十四條第二項之規定，被上訴人自不得享有優於前手之權利
      。所謂不得享有優於前手之權利，係指前手之權利如有瑕疵（附有人的抗辯）
      ，則取得人即應繼受其瑕疵，人的抗辯並不中斷，如前手無權利時，則取得人
      並不能取得權利而言。」被告自不得取得優於其前手乙○○即超過二萬五千元
      部分之本票債權。
  ６、並聲明：(1)確認被告持有原告九十年七月一日所簽發，票面金額二十萬元，到
      期日為九十年七月十八日，號碼為TH-NO-016187，及九十一年三月二十四日簽
      發，票面金額五十萬元，到期日為九十一年三月二十四日，號碼為
      CH-NO377577之本票債權不存在。(2)訴訟費用由被告負擔。
二、被告則辯稱：
 １、按「當事人主張有利於己之事實者，就其事實有舉証之責任」，民事訴訟法第
     二百七十七條定有明文；次按「票據行為，為不要因行為，執票人不負證明關
     於給付之原因之責任，如票據債務人主張執票人取得票據出於惡意或詐欺時，
     則應由該債務人負舉證之責」，最高法院六十四年台上字第一五四０號判例著
     有其旨；再按「支票為無因証券，執票人行使票據上權利，就支票之取得，有
     無正當原因，或有無對價關係，自不負證明之責」，最高法院七十年台上字第
     四三三九號判決亦有明定。故本件原告之起訴既是主張被告惡意詐欺、無對價
     取得票據云云，則依前揭說明，都應由原告自負舉証之責。若原告無法舉証，
     則應駁回其訴。
 ２、觀諸原告所述，既無舉証，亦悖離經驗法則，實不足取，茲分析如下：
   (1)原告自稱系爭二紙本票之第一張（九十年七月一日所簽發），係其向當時男友
     乙○○借貸二萬五千元，被陷害而簽下二十萬元本票云云，然查，原告係成年
     人，對於簽發本票即係負票據債務之意義，不可能不知，此為通常性之社會經
     驗，原告諉為遭陷害，實不足取。再者，原告自稱借貸二萬五千元，卻簽二十
 　　萬元本票，亦不足信，蓋二者金額懸殊，原告係有判斷力之成年人，豈可能甘
     於簽下負債之本票？故原告所述不足採信。況且，原告自稱當時遭騙簽本票，
     但卻未報警或訴訟救濟（原告直到事隔二年多被聲請本票裁定之後，才提起本
     件訴訟為爭執），更是匪夷所思，益証原告所述之不實。
   (2)原告自稱系爭本票之第二張（九十一年三月二十四日所簽發），係再遭其前男
     友乙○○所恐嚇而簽下五十萬元本票云云，更是離譜，蓋原告係成年人，其自
     稱之前已被陷害簽發二十萬元本票並遭騷擾，但卻自稱於被騷擾後再度簽下五
     十萬元，且事後並無報警或訴訟救濟，實在悖離社會之經驗法則，試想，倘依
     原告所述遭恐嚇騷擾，則再愚再笨之人，都會知道該閃避加害之人及報警，或
     以訴訟救濟，不可能連遭二度受害，但原告所述卻並非如此，甚至還無需報警
     訴訟處理，原告如此主張，孰人能信乎？顯証原告所述之不實。
 ３、況且，依民法第九十二條、第九十三條規定，因被詐欺或被脅迫而為意思表示
     者，表意人於發現詐欺或脅迫終止後一年內得撤銷意思表示（除斥期間），原
     告所自稱之主張並無舉証，其不足採之理由已如上述。縱以前開民法規定之撤
     銷意思表示除斥期間亦已超過，故原告之主張，不論有無實証，都應駁回其訴
 ４、本件原告所主張者，並無舉証，被告亦否認之，故原告之主張無法採信，應駁
     回其訴。再者，「票據債務人不得以自己與發票人或執票人之前手間所存抗辯
     之事由，對抗執票人」票據法第十三條前段定有其旨。「票據行為為不要因行
     為，即不以給付之原因為要素而得成立之行為，凡簽名於票據之人，不問原因
     如何，均須依票上所載文義負責．．．」最高法院四十九年臺上字第六七八號
     判例亦有明定。原告所主張者，不論其真假如何，其所主張依票據法第十三條
     規定，均不得對抗執票人（即被告），故依票據法第十三條之規定亦應駁回其
     訴。原告既係於本票之發票人，自應依票據文義負責，故兩造間之票據債權債
     務關係當然存在，原告於本案之起訴，為無理由，並聲明：(1)原告之訴駁回。
     (2)訴訟費用由原告負擔。
三、雙方不爭執事項：
 １、系爭本票二紙為真正。
 ２、系爭本票為原告簽發予訴外人乙○○，被告則係自訴外人乙○○背書取得。
四、本件爭點：
    被告取得系爭本票，有無惡意？是否有無對價或以不相當之對價取得？
五、本院之判斷：
 １、按票據債務人不得以自己與發票人或執票人之前手間所存抗辯之事由對抗執票
     人。但執票人取得票據出於惡意者，不在此限，票據法第十三條定有明文；次
     按執票人之取得票據苟非出於惡意或詐欺，縱使該執票人之前手對於發票人，
     係因侵權行為而取得票據，發票人亦不得以此對抗執票人；票據行為為不要因
     行為，即不以給付之原因為要素而得成立之行為，凡簽名於票據之人，不問原
     因如何，均須依票上所載文義負責，除執票人取得票據係出於惡意成詐欺者外
     ，發票人不得以自己與執票人前手所存抗辯之意由，對抗執票人；票據行為，
     為不要因行為，執票人不負證明關於給付之原因之責任，如票據債務人主張執
     票人取得票據出於惡意或詐欺時，則應由該債務人負舉證之責；支票為無因証
     券，執票人行使票據上權利，就支票之取得，有無正當原因，或有無對價關係
     ，自不負證明之責」，最高法院著有二十一年上字第七三九號、四十九年台上
     字第六七八號、六十四年台上字第一五四０號判例、七十年台上字第四三三九
     號判決可資參照。
 ２、經查：原告自認系爭本票之真正，而系爭本票為原告簽發予訴外人乙○○，被
     告則係自訴外人乙○○背書取得，除據被告提出系爭本票二紙証外（本院卷第
     二十一頁），復為原告所不爭。原告既系自訴外人乙○○背書取得系爭本票，
     則兩造並非直接前後手關係，應可認定。兩造並非真接前後手關係，原告自不
     得執其與訴外人乙○○間所存抗辯之事由對抗被告，原告如主張被告係惡意，
     或以無對價，或以不相當之對價取得系爭本票，則應負舉証責任，此觀前開說
     明即可明瞭。
 ３、茲原告主張被告係惡意取得，或以無對價，或以不相當之對價取得系爭本票之
     事實，為被告所否認，原告並未提出任何証據証明之，空言被告有惡意取得，
     或以無對價，或以不相當之對價取得系爭本票情事，自無可採。況原告主張系
     爭面額二十萬元之本票，係其向當時男友乙○○借貸二萬五千元，卻被陷害而
     簽下二十萬元本票云云，惟查：原告係成年人，對於簽發本票即係負票據債務
     之意義，不可能不知，此為一般社會經驗，其諉為遭陷害，實不足取。再者，
     原告自稱借貸二萬五千元，卻簽二十萬元本票，二者金額懸殊，原告係有判斷
     力之成年人，豈可能甘於簽下負債之本票？而原告自稱當時遭騙簽本票，但卻
     未報警或訴訟救濟，直到事隔二年多被聲請本票裁定之後，方提起本件訴訟為
     爭執，亦與常情有違，難予採信。至於系爭面額五十萬元本票部分，則主張再
     遭其前男友即訴外人乙○○所恐嚇而簽下五十萬元本票云云，然原告係成年人
     ，其自稱之前已被陷害簽發二十萬元本票並遭騷擾，但卻於被騷擾後再度簽下
     五十萬元，且事後並無報警或訴訟救濟，實有悖離經驗法則，亦難採信。
 ４、綜上所述，原告不能舉証証明被告有惡意，或無對價，或以不相當之對價取得
     系爭本票之情事，本件原告之訴，為無理由，應予駁回。
六、訴訟費用負擔之依據：民事訴訟法第七十八條。
中　　　華　　　民　　　國　　九十三　　年　　　六　　　月　　　三　　　日
                                    臺灣新竹地方法院新竹簡易庭
~B法　　　官　吳上晃
右為正本係照原本作成。
如對本判決上訴，須於判決送達後廿日內向本院提出上訴狀（須按他造當事人之人數
附繕本）。
中　　　華　　　民　　　國　　九十三　　年　　　六　　　月　　　三　　　日
~B法院書記官　邱明智
